臺灣高雄地方法院刑事判決　　　　　　 100年度訴字第1063號
公　訴　人　臺灣高雄地方法院檢察署檢察官
被　　　告　林雨利
選任辯護人　洪士宏律師
　　　　　　李耿誠律師
上列被告因毒品危害防制條例案件，經檢察官提起公訴（100年
度偵字第21516號），本院判決如下：
    主  文
林雨利犯附表所示之參罪，均累犯，各處如附表所示之刑（含主
刑及從刑），應執行有期徒刑拾貳年。扣案之海洛因貳包（驗餘
淨重各０點０二七、０點二一九公克）沒收銷燬之；未扣案之販
賣毒品所得新臺幣貳仟參佰元沒收，如全部或一部不能沒收，以
其財產抵償之；扣案之雙卡行動電話壹隻（內插有行動電話門號
0000000000號、0000000000號ＳＩＭ卡各
壹張）、夾鍊袋捌個均沒收。
    事  實
一、林雨利曾於民國82年間因肅清煙毒條例案件，經臺灣高等法
    院高雄分院以83年度上訴字第3133號判處有期徒刑3年4月確
    定，又於83年間因恐嚇案件，經本院以83年訴字第4168號判
    處有期徒刑6月確定，上開2罪嗣經減刑並合併定應執行刑為
    有期徒刑1年10月、褫奪公權1年確定，並經假釋付保護管束
    ；又於86年間因肅清煙毒條例、違反麻醉藥品管制條例、違
    反槍砲彈藥刀械管制條例等案件，經本院以86年訴字第1093
    號、86年訴字第1203號判處有期徒刑3年8月、6月、4年、3
    年確定，嗣經減刑並合併定執行刑為有期徒刑8 年11月、褫
    奪公權3 年確定，亦經假釋並付保護管束；嗣上開各罪之假
    釋均經撤銷，上開各罪之殘刑接續執行有期徒刑1年5月26日
    ，甫於97年5月5日縮刑期滿執行完畢。詎仍不知悔改，明知
    海洛因在我國係主管機關公告查禁之第一級毒品，不得販賣
    及持有之，竟仍基於販賣第一級毒品海洛因以營利之犯意，
    以其所有之雙卡行動電話1支（序號：000000000000000號）
    ，再各插入行動電話門號0000000000號、00000 00000號SIM
    卡各1 張為販毒工具，而為下列販賣第一級毒品海洛因之犯
    行：
(一)由紀淑珍於民國100年7月2 日20時許，先以0000000000號行
    動電話門號聯絡林雨利所有之0000000000號行動電話門號，
    雙方約定在高雄市○○區○○路之公園，由林雨利交付海洛
    因1小包予紀淑珍，並收取新臺幣（下同）1000元之對價。
(二)紀淑珍復於100年7月21日15時許，又以0000000000號行動電
    話門號聯絡林雨利持有之0000000000號行動電話門號，雙方
    約定在高雄市○○區○○路之公園見面後，再由林雨利帶紀
    淑珍返回其位在高雄市○○區○○街219號11樓之1之住處內
    ，由林雨利交付海洛因1 小包予紀淑珍，並收取1000元之代
    價。
(三)孫茂全另於100年7月22日16時許，先以00-0000000號電話聯
    絡林雨利持有之0000000000號行動電話門號，雙方約定在高
    雄市○○區○○街219號1 樓前，由林雨利交付海洛因1小包
    予孫茂全，並收取300 元之對價。嗣警經長期監控，於當日
    林雨利與孫茂全完成上開交易後，即將孫茂全逮捕並扣得海
    洛因1 小包，復於同日20時36分許，拘提林雨利到案，並經
    其同意搜索上開莒光街219 號11樓之16之住處，扣得上開行
    動電話1支（內有行動電話門號0000000000號、0000000000
    號SIM卡各1張）、及海洛因2小包（檢驗前淨重各0.038、0.
    228公克，驗餘淨重各0.027、0.219公克）、夾鍊袋8個等物
    ，始悉上情。
二、案經高雄市政府警察局鼓山分局報告臺灣高雄地方法院檢察
    署檢察官偵查起訴。
    理  由
壹、證據能力：
一、按被告以外之人於偵查中向檢察官所為陳述，除顯有不可信
    之情況者外，得為證據，刑事訴訟法第159條之1第2 項定有
    明文。偵查中對被告以外之人所為之偵查筆錄，或被告以外
    之人向檢察官所提之書面陳述，性質上均屬傳聞證據。惟現
    階段刑事訴訟法規定檢察官代表國家偵查犯罪、實施公訴，
    依法其有訊問被告、證人及鑑定人之權，證人、鑑定人且須
    具結，而實務運作時，檢察官偵查中向被告以外之人所取得
    之陳述，原則上均能遵守法律規定，不致違法取供，其可信
    度極高，自得為證據。本件證人孫茂全於100年7月22日、證
    人紀淑珍於100年8月10日檢察官偵查中具結所為之證述（偵
    卷第16至18頁、第42頁正反面），性質上雖屬傳聞證據，惟
    係偵查中向檢察官所為之證述，並經具結，且無顯有不可信
    之情況，自具有證據能力。
二、高雄市政府警察局鼓山分局搜索扣押筆錄、扣押物品目錄表
    （警卷第30至34頁）本質上屬公務員本於職權所為，其正確
    性及可信性頗高，如有錯誤亦可請求更正，應屬第159條之4
    第1 款由公務員職務上所製作之紀錄或證明文書，應具有證
    據能力。
三、至查扣證物照片1 紙（警卷第48頁）係傳達照相當時現場情
    況，而透過照片傳達的情形與現場真實情形，在內容上的一
    致性，透過機械的正確性來加以保障。換言之，照片並不存
    在人對現實情形的知覺、記憶所經常發生的表現錯誤，是認
    照片之性質係非供述證據，並無傳聞法則之適用，且於此亦
    別無證據證明上開照片有經偽造、變造之情形，自有證據能
    力。
四、復按現行刑事訴訟法關於「鑑定」之規定，除選任自然人充
    當鑑定人外，另設有囑託機關鑑定制度。依同法第198 條、
    第208 條之規定，不論鑑定人或鑑定機關、團體，固均應由
    法院、審判長、受命法官或檢察官視具體個案之需要而為選
    任、囑託，並依第206 條之規定，提出言詞或書面報告，始
    符合同法第159條第1項所定得作為證據之「法律有規定」之
    情形。否則所為之鑑定，仍屬傳聞證據。本件100年8月3 日
    高市凱醫驗字第16831號、第16820號濫用藥物成品檢驗鑑定
    書1 紙（偵卷第52、53頁），係高雄市政府警察局鼓山分局
    為檢察官之概括委託而送請鑑定，揆諸前揭說明，屬「法律
    規定」得為證據者，應有證據能力。
五、又被告以外之人於審判外之陳述，雖不符合同法第159條之1
    至第159條之4之規定，但經當事人於審判程序同意作為證據
    ，法院審酌該言詞陳述或書面陳述作成時之情況，認為適當
    者，亦得為證據；當事人、代理人或辯護人於法院調查證據
    時，知有第159條第1項不得為證據之情形，而未於言詞辯論
    終結前聲明異議者，視為有前項之同意，刑事訴訟法第159
    條之5 定有明文。查本判決下列所引用之其他證據方法之證
    據能力，檢察官、被告及辯護人於本院準備程序及審判期日
    中均未予爭執，且迄至言詞辯論終結前亦未再聲明異議，本
    院審酌該等言詞陳述及書面陳述作成時之情況，並無不宜作
    為證據之情事，依刑事訴訟法第159條之5之規定，自得作為
    證據，合先敘明。
貳、實體部分：
一、事實認定：
(一)訊據被告林雨利於100年9 月14日偵訊中、100年11月23日本
    院審理中對上開事實均坦承不諱（偵卷第49頁、本院卷二第
    55頁），核與證人孫茂全、紀淑珍於警詢及偵查中證述之情
    節均相符（警卷第6至8頁、偵卷第16至18頁；偵卷第34至37
    頁、第42頁正反面），並有被告所使用之上開行動電話門號
    0000000000號、0000000000號之通聯調閱查詢單2 紙（警卷
    第40至42頁）、紀淑珍使用之上開0000000000號行動電話門
    號之通聯調閱查詢單1 紙（偵卷第38頁）、高雄市政府警察
    局鼓山分局搜索扣押筆錄、扣押物品目錄表及查扣證物照片
    各1紙（警卷第30至34頁、第48頁）、高雄市立凱旋醫院100
    年8月8日高市凱醫驗字第16831號濫用藥物成品檢驗鑑定書1
    紙（偵卷第52頁，孫茂全於查獲當日持有之海洛因1 小包之
    檢驗報告）在卷可佐，堪認被告上開偵查及審理中之自白與
    事實相符。復有被告所有之上開雙卡行動電話1支（序號：0
    00000000000000號，內插有行動電話門號0000000000號、00
    00000000號SIM卡各1張）、空夾鍊袋8個、海洛因2包扣案可
    證；另扣案之海洛因2 包經鑑定結果，均檢出海洛因，驗餘
    淨重分別為0.027、0.219公克，並有高雄市立凱旋醫院100
    年8月8日高市凱醫驗字第16820號濫用藥物成品檢驗鑑定書1
    紙（偵卷第53頁）在卷可憑。
(二)又查我國就販賣海洛因行為之查緝一向執法甚嚴，並科以重
    刑，且販賣海洛因係違法行為，不可公然為之，亦無公定價
    格，容易分裝及增減份量，每次買賣之價量，可能隨時依雙
    方關係深淺、資力、需求量及對行情之認知、來源是否充裕
    、查緝是否嚴謹、購買者被查獲時供述購買對象之可能風險
    之評估等情形，而異其標準，非可一概而論；販賣之利得，
    除價量俱臻明確外，委難察得實情，但販賣之人從價差或量
    差中牟利之方式雖異，其意圖營利之販賣行為則同一。兼參
    酌海洛因量微價高，販賣者有暴利可圖，茍非意圖販賣營利
    ，一般人豈會甘冒重刑而販賣海洛因，是本件被告平素與孫
    茂全、紀淑珍既均無特殊交情或其他利害關係，其販賣海洛
    因予孫茂全、紀淑珍2 人，自應均具有營利之意圖，甚為顯
    明。綜上所述，本件事證明確，被告3 次販賣第一級毒品海
    洛因之犯行，均洵堪認定。
二、論罪科刑：
(一)核被告林雨利所為，均係犯毒品危害防制條例第4條第1項販
    賣第一級毒品罪。其其持有海洛因之低度行為，應為販賣之
    高度行為所吸收，不另論罪。被告所犯上開3 罪，犯意各別
    ，行為互殊，均應予分論併罰。
(二)被告前曾犯如犯罪事實欄所示之罪，經本院及臺灣高等法院
    高雄分院判處如犯罪事實欄所示之刑，甫於97年5月5日執行
    完畢，此有臺灣高等法院被告前案記錄表1 紙在卷可考，其
    於5 年以內故意再犯本件有期徒刑以上之罪，為累犯，本應
    依刑法第47條第1 項規定加重其刑，惟因販賣第一級毒品之
    法定本刑為死刑、無期徒刑之部分，依法不得加重，僅得就
    罰金刑部分加重之。另被告於偵查及審判中就上開3 次販賣
    第一級毒品之犯行均已自白不諱，均應依毒品危害防制條例
    第17條第2 項規定，減輕其刑。又販賣第一級毒品罪之法定
    刑為死刑或無期徒刑，然同為販賣第一級毒品之人，其原因
    動機不一而足，犯罪情節亦非盡同，或有大盤毒梟者，亦有
    中、小盤之分，甚或僅止於吸毒者彼此之間為求互通有無之
    有償轉讓者亦有之，其販賣行為所造成危害社會之程度實屬
    有異，法律科處此類犯罪，所設之法定最低本刑卻同為「死
    刑或無期徒刑」，不可謂不重，於此情形，倘依其情狀處以
    較輕之徒刑，即足以懲儆，並可達防衛社會之目的者，自非
    不可依客觀之犯行與主觀之惡性二者加以考量其情狀，是否
    有可憫恕之處，適用刑法第59條之規定酌量減輕其刑，期使
    個案裁判之量刑，能斟酌至當，符合比例原則。本件被告販
    賣海洛因的次數共3次，交易對象僅2人，且均為300元至100
    0 元之小額交易，其販賣海洛因之次數、對象、數量及獲取
    之利益均與大毒梟不同，經上述減刑後，即使量處法定最低
    刑度仍嫌過重，難謂符合罪刑相當性及比例原則，亦無從與
    大毒梟之惡行有所區隔，客觀上足以引起一般人之同情，各
    次犯罪情狀尚有可憫之處，爰均依刑法第59條規定，遞減其
    刑，並均先加（不含法定刑死刑、無期徒刑部分）後減之。
(三)爰審酌毒品對社會秩序及國民健康危害至深且鉅，嚴重影響
    社會治安，販賣之行為更應嚴加非難，被告明知毒品對人體
    健康戕害甚鉅，竟無視國家杜絕毒品犯罪之禁令，而販賣海
    洛因，不但戕害國民身心健康，且有滋生其他犯罪之可能，
    對社會所生危害程度非輕，兼衡酌被告販賣海洛因之次數、
    所得、動機、目的及犯後均坦承犯行，深表悔意，態度良好
    等一切情狀，分別量處如附表所示之刑，並定應執行有期徒
    刑12年。
(四)沒收部分：
  1.復按毒品危害防制條例第18條第1 項前段規定查獲之第一、
    二級毒品，不問屬於犯人與否，沒收銷燬之。其所稱查獲之
    毒品，係指犯人被查獲之毒品而言；又以營利為目的販入毒
    品，經多次販賣後，持有剩餘毒品被查獲，只能於最後一次
    販賣毒品罪宣告沒收銷燬，不得於各次販賣毒品罪均宣告沒
    收銷燬，最高法院98年度台上字第1223號、100 年度台上字
    第2393號判決、99年度臺上字第662 號判決意旨可供參照。
    查扣案之購毒者孫茂全所持有之上開海洛因1 小包（驗後淨
    重0.011 公克），雖係被告所交付孫茂全，但已為孫茂全所
    買受而持有，並經警在孫茂全身上查獲，是上開海洛因1 小
    包，應於孫茂全所犯之罪宣告沒收銷燬，不得於本案宣告沒
    收銷燬。另被告持有之扣案之海洛因2包（驗餘淨重各0.027
    、0.219 公克），係查獲之毒品，且係被告販賣所剩，業據
    被告供承在卷（本院卷二第58頁反面），應依毒品危害防制
    條例第18條第1 項前段規定，及上開說明於「最後一次」販
    賣第一級毒品罪項下（即犯罪事實欄一、(三)），宣告沒收
    銷燬。
  2.至扣案之上開雙卡行動電話1支（序號：000000000000000號
    ，內插有行動電話門號0000000000號、0000000000號SIM 卡
    各1張）、夾鍊袋8個，均係被告所有供販賣海洛因所用之物
    ，且販毒所得計2300元，亦據被告供明在卷（本院卷二第55
    頁、58頁正反面），均應依毒品危害防制條例第19條第1 項
    規定宣告沒收，而販毒所得2300元因未扣案，如全部或一部
    不能沒收，應以被告之財產抵償之。
據上論斷，應依刑事訴訟法第299條第1項前段，毒品危害防制條
例第4條第1項、第17條第2項、第18條第1項前段、第19條第1 項
，刑法第11條、第59條、第51條第5款、第9款、第47條第1 項，
判決如主文。
本案經檢察官李茂增到庭執行職務
中    華    民    國   100    年    12    月    7     日
                  刑事第二庭  審判長法  官  李政庭
                                    法  官  施盈志
                                    法  官  洪韻婷
以上正本證明與原本無異。
如不服本判決應於收受判決後10日內向本院提出上訴書狀，並應
敘述具體理由。其未敘述上訴理由者，應於上訴期間屆滿後20日
內向本院補提理由書(均須按他造當事人之人數附繕本)「切勿逕
送上級法院」。
中    華    民    國   100    年    12    月    8     日
                                    書記官  莊永利
附表：
 ┌──┬────────┬──────────────────┐
 │編號│犯罪事實        │主文欄                              │
 ├──┼────────┼──────────────────┤
 │一  │如犯罪事實欄一、│林雨利販賣第一級毒品，處有期徒刑捌年│
 │    │（一）所示      │。未扣案之販賣毒品所得新臺幣壹仟元沒│
 │    │                │收，如全部或一部不能沒收，以其財產抵│
 │    │                │償之；扣案之雙卡行動電話壹隻（內插有│
 │    │                │行動電話門號0000000000號、│
 │    │                │0000000000號SIM卡各壹張   │
 │    │                │）、夾鍊袋捌個均沒收。              │
 │    │                │                                    │
 │    │                │                                    │
 │    │                │                                    │
 │    │                │                                    │
 │    │                │                                    │
 ├──┼────────┼──────────────────┤
 │二  │如犯罪事實欄一、│林雨利販賣第一級毒品，處有期徒刑捌年│
 │    │（二）所示      │。未扣案之販賣毒品所得新臺幣壹仟元沒│
 │    │                │收，如全部或一部不能沒收，以其財產抵│
 │    │                │償之；扣案之上開雙卡行動電話壹隻（內│
 │    │                │插有行動電話門號0000000000│
 │    │                │號、0000000000號SIM卡各壹 │
 │    │                │張）、夾鍊袋捌個均沒收。            │
 │    │                │                                    │
 │    │                │                                    │
 │    │                │                                    │
 │    │                │                                    │
 ├──┼────────┼──────────────────┤
 │三  │如犯罪事實欄一、│林雨利販賣第一級毒品，處有期徒刑捌年│
 │    │（三）所示      │。扣案之海洛因貳包（驗餘淨重各０點０│
 │    │                │二七、０點二一九公克）沒收銷燬之；未│
 │    │                │扣案之販賣毒品所得新臺幣參佰元沒收，│
 │    │                │如全部或一部不能沒收，以其財產抵償之│
 │    │                │；扣案之上開雙卡行動電話壹隻（內插有│
 │    │                │行動電話門號0000000000號、│
 │    │                │0000000000號SIM卡各壹張） │
 │    │                │、夾鍊袋捌個均沒收。                │
 │    │                │                                    │
 └──┴────────┴──────────────────┘
附錄本案論罪科刑法條：
毒品危害防制條例第4條
製造、運輸、販賣第一級毒品者，處死刑或無期徒刑；處無期徒
刑者，得併科新臺幣2千萬元以下罰金。
製造、運輸、販賣第二級毒品者，處無期徒刑或7 年以上有期徒
刑，得併科新臺幣1千萬元以下罰金。
製造、運輸、販賣第三級毒品者，處5 年以上有期徒刑，得併科
新臺幣7百萬元以下罰金。
製造、運輸、販賣第四級毒品者，處3 年以上10年以下有期徒刑
，得併科新臺幣3百萬元以下罰金。
製造、運輸、販賣專供製造或施用毒品之器具者，處1年以上7年
以下有期徒刑，得併科新臺幣1百萬元以下罰金。
前五項之未遂犯罰之。
毒品危害防制條例第18條
查獲之第一、二級毒品及專供製造或施用第一、二級毒品之器具
，不問屬於犯人與否，均沒收銷燬之；查獲之第三、四級毒品及
製造或施用毒品之器具，無正當理由而擅自持有者，均沒入銷燬
之。但合於醫藥、研究或訓練之用者，得不予銷燬。
前項合於醫藥、研究或訓練用毒品或器具之管理辦法，由法務部
會同行政院衛生署定之。
毒品危害防制條例第19條
犯第4條至第9條、第12條、第13條或第14條第1項、第2項之罪者
，其供犯罪所用或因犯罪所得之財物，均沒收之，如全部或一部
不能沒收時，追徵其價額或以其財產抵償之。為保全前項價額之
追徵或以財產抵償，得於必要範圍內扣押其財產。
犯第 4 條之罪所使用之水、陸、空交通工具沒收之。